臺灣高等法院刑事判決
110年度上訴字第103號
上  訴  人  
即  被  告  王志強



上列上訴人即被告因違反毒品危害防制條例案件，不服臺灣桃園
地方法院109年度審訴字第356、1890號，中華民國109年10月30
日第一審判決（起訴案號：臺灣桃園地方檢察署108年度毒偵字
第6992號、109年度毒偵字第564號、109年度偵字第14923號），
提起上訴，本院判決如下：
    主  文
原判決關於其判決「事實及理由」欄一㈠所示施用第一、二級毒
品罪部分暨所定應執行刑，均撤銷。
王志強犯施用第一級毒品罪，處有期徒刑捌月。
其他上訴駁回。
上開撤銷改判及上訴駁回部分所處不得易科罰金之刑，應執行有
期徒刑壹年伍月。
    事  實
一、王志強知悉海洛因、甲基安非他命分屬毒品危害防制條例（
    下稱毒品條例）第2條第2項第1款、第2款規定之第一、二級
    毒品，不得持有、施用，竟分別為下列行為：
　㈠其基於施用第一級毒品海洛因（下稱海洛因）及第二級毒品
    甲基安非他命（下稱甲基安非他命）之犯意，於民國108年9
    月30日某時（起訴書略載為108年10月1日下午3時17分許為
    警採尿時起回溯96小時內之某時），在不詳地點，以將海洛
    因及甲基安非他命一起置入玻璃球內燒烤，再吸食其煙霧之
    方式，同時施用海洛因及甲基安非他命1次。嗣於翌日即108
    年10月1日下午3時17分許，經警徵得其同意採尿送驗，結果
    呈嗎啡、可待因、安非他命及甲基安非他命陽性反應，始查
    獲上情。
　㈡其復基於持有第一級毒品海洛因純質淨重10公克以上、持有
    第二級毒品甲基安非他命之犯意，於109年1月4日某時，在
    桃園市中壢區中壢後火車站，以新臺幣8萬元之價格，向姓
    名年籍均不詳、自稱綽號「甜甜」之人購買純質淨重10公克
    以上之海洛因（呈碎塊及粉末狀，淨重及純質淨重均不詳，
    但淨重應逾35.7公克，純質淨重應逾28.9公克）及甲基安非
    他命（呈結晶狀，數量不詳，但淨重應逾3.9102公克）而持
    有之。隨後即基於施用第一、二級毒品之犯意，於109年1月
    5日晚間11時許，在其桃園市○○區○○街00巷00號居所，以從
    其所持有之上揭海洛因中，抽取部分摻入香菸內，再點火吸
    用之方式，施用海洛因1次；另以從其所持有之上揭甲基安
    非他命中，抽取部分置入玻璃球內燒烤，再吸食其煙霧之方
    式，施用甲基安非他命1次。嗣其因另案遭通緝，於109年1
    月6日下午5時許，在桃園市○○區○○路0000號前為警逮捕，並
    於有偵查犯罪權限之機關或公務員尚未發覺其前開犯罪前，
    即主動向員警交付其所持有之上揭海洛因4包（驗前淨重合
    計35.7公克，驗餘淨重合計34.66公克）、上揭甲基安非他
    命2包（驗前淨重合計3.9102公克，驗餘淨重合計3.9063公
    克）、葡萄糖2包、軟管1條、削尖吸管1支，並坦承其施用
    上揭毒品，進而接受裁判。
二、案經新竹市警察局第二分局、桃園市政府警察局八德分局報
    請臺灣桃園地方檢察署檢察官偵查起訴。　　　
    理  由
壹、程序方面
一、查本件上訴人即被告王志強於行為後，毒品條例業於109年1
    月15日修正公布，並於同年7月15日施行。其中該條例第20
    條第3項及第23條第2項規定，將原條文之再犯期間由「5年
    」改為「3年」，且依同日施行之該條例第35條之1第1款、
    第2款前段規定，於本次毒品條例修正施行後，仍於偵查中
    之案件，即由檢察官逕依上開修正後規定處理；如已屬審判
    中之案件，則由法院依修正後規定處理。再者，對於毒品條
    例第20條第3項及第23條第2項所謂「3年後（內）再犯」，
    應跳脫以往窠臼，以「3年」為期，建立「定期治療」之模
    式。其規定中所謂「3年後（內）再犯」，應以本次再犯（
    不論修正施行前、後）距最近一次觀察、勒戒或強制戒治執
    行完畢釋放是否已逾3年為斷，不因其間有無犯施用毒品之
    罪經起訴、判刑或執行而受影響（最高法院大法庭109年度
    台上大字第3826號裁定意旨參照）。本件被告前因施用毒品
    案件，經原審法院裁定送觀察、勒戒後，因認無繼續施用毒
    品之傾向，而於108年8月19日觀察、勒戒執行完畢釋放出所
    ，並由臺灣桃園地方檢察署檢察官以108年度毒偵緝字第269
    至273號為不起訴處分確定，此有本院被告前案紀錄表在卷
    可按。故被告再為本件施用第一、二級毒品犯行之時間（即
    108年9月30日、109年1月5日），距其最近一次觀察、勒戒
    執行完畢釋放即108年8月19日，仍在3年內，核屬毒品條例
    第23條第2項所規定之「3年內再犯」。又上揭事實欄一㈠所
    示部分，於109年7月15日毒品條例修正施行後，仍在原審審
    理中，既符合修正後毒品條例第23條第2項「3年內再犯」追
    訴之規定，法院自應依法審究；而上揭事實欄一㈡所示部分
    ，於毒品條例修正施行後，仍屬偵查中之案件，迄至109年8
    月27日始經檢察官起訴而繫屬於原審法院，此有蓋用原審法
    院收文章之臺灣桃園地方檢察署109年8月21日桃檢俊呂109
    毒偵564字第1099088524號函附卷可稽，檢察官因而依修正
    後之毒品條例第23條第2項規定提起公訴，於法亦無不合。
    是本院就本件予以實體審究，程序上洵屬有據，合先敘明。
二、證據能力部分
  ㈠按被告以外之人於審判外之言詞或書面陳述，除法律有規定
    者外，不得作為證據，刑事訴訟法第159條第1項固定有明文
    ；惟被告以外之人於審判外之陳述，雖不符同法第159條之1
    至第159條之4之規定，而經當事人於審判程序同意作為證據
    ，法院審酌該言詞陳述或書面陳述作成時之情況，認為適當
    者，亦得為證據；當事人、代理人或辯護人於法院調查證據
    時，知有同法第159條第1項不得為證據之情形，而未於言詞
    辯論終結前聲明異議者，視為有前項之同意，此據同法第15
    9條之5規定甚明。經查，本判決所引用之被告以外之人於審
    判外之陳述，固均屬傳聞證據，惟被告雖知上開證據為傳聞
    證據，但均未爭執其證據能力，且迄至言詞辯論終結前亦未
    再聲明異議（見本院卷第132頁）；而檢察官亦對證據能力
    表示無意見（同上卷頁）。本院審酌上開證據資料製作時之
    情況，尚查無違法不當及證明力明顯過低之瑕疵，亦認為以
    之作為證據應屬適當，爰逕依刑事訴訟法第159條之5規定，
    認前揭證據資料均例外有證據能力。
  ㈡本判決所引用之其餘文書證據及證物，並無證據證明係公務
    員違背法定程序所取得，亦無顯有不可信之情況，且經本院
    於審理期日合法調查，該等證據自得作為本案裁判之資料。
    至被告原雖爭執上揭事實欄一㈠所示警方採尿程序之合法性
    ，然嗣於本院審理時業已表明不再爭執（見本院卷第108頁
    ），且本件警方採集被告尿液，確有徵得被告之同意，亦有
    偵查報告在卷為憑（見原審法院109年度審訴字第356號卷〈
    下稱原審卷〉第81、82頁），即難認警方有何違法採尿之情
    事，故警方採尿後所取得之尿液檢驗報告等證據，自得作為
    證據使用，併此敘明。
貳、實體方面
一、認定犯罪事實所憑證據及理由
　㈠查甲基安非他命（Methamphetamine）及安非他命（Amphetam
    ine）均屬安非他命類之中樞神經興奮劑，俱為毒品危害防
    制條例第2條第2項第2款所規定之第二級安非他命類毒品，
    且安非他命及甲基安非他命之俗名通常混用，而一般用語之
    習慣，亦未詳加區分安非他命與甲基安非他命。惟安非他命
    在國內取得不易，施用情形較少，目前國內緝獲之白色結晶
    或粉末狀安非他命毒品，其成分多為甲基安非他命，安非他
    命則較為少見，此經前行政院衛生署管制藥品管理局（現改
    制為衛生福利部食品藥物管理署）以93年11月2日管檢字第0
    930010499號函示在案，然大多數毒品接觸者及一般民眾對
    此二者未予精準區辨，致詞語表達上多習以「安非他命」兼
    稱之，佐以被告之尿液及其所持有之扣案結晶2包，經送鑑
    定結果，亦確係檢出甲基安非他命陽性反應或含甲基安非他
    命成分（詳見下述），即更見其明，因此本院認被告於警詢
    、偵查及原審審理時所陳稱之「安非他命」，應均係「甲基
    安非他命」之誤，合先敘明。　　
　㈡上揭犯罪事實，業據被告於原審及本院審理時均坦承不諱（
    見原審卷第213、222頁、本院卷第133、134頁；另就事實欄
    一㈡所示犯罪事實，被告於警詢及偵查中亦均坦承無訛，見1
    09年度毒偵字第564號卷〈下稱第564號卷〉第20、71、72頁）
    ，且其於前開時、地先後為警採集之尿液檢體（檢體編號B-
    207、K-0000000），經分送詮昕科技股份有限公司、台灣檢
    驗科技股份有限公司檢驗結果，均係呈嗎啡、可待因、安非
    他命、甲基安非他命陽性反應乙情，有詮昕科技股份有限公
    司濫用藥物尿液檢驗報告、台灣檢驗科技股份有限公司濫用
    藥物檢驗報告、新竹市警察局偵辦毒品案件尿液檢體委驗單
    、桃園市政府警察局八德分局被採尿人尿液暨毒品真實姓名
    與編號對照表附卷足憑（見108年度毒偵字第6992號卷第13
    、15頁、第564號卷第47、105頁）。此外，並有桃園市政府
    警察局八德分局廣興派出所扣押筆錄、扣押物品目錄表、查
    獲現場暨扣案物品採證照片在卷為佐（見第564號卷第33至4
    1、51至54頁）及上開物品扣案可稽。而扣案之上揭碎塊及
    粉末4包經送驗結果，確均含有海洛因之成分無訛（驗前淨
    重合計35.7公克，驗餘淨重合計34.66公克；又其中碎塊2包
    之純質淨重則合計28.9公克）；扣案之晶體2包經送驗結果
    ，則均含有甲基安非他命之成分無訛（驗前淨重合計3.9102
    公克，驗餘淨重合計3.9063公克），此有法務部調查局濫用
    藥物實驗室109年3月18日調科壹字第10923003410號鑑定書
    、台灣檢驗科技股份有限公司109年1月30日濫用藥物檢驗報
    告附卷可稽（見第564號卷第117、119、129頁）。
  ㈢綜上所述，足徵確有上開犯罪事實，被告任意性之自白核與
    事實相符，自堪採信。是以本件事證已臻明確，被告犯行應
    堪認定。
二、論罪之說明
  ㈠被告之罪名：
　　查海洛因、甲基安非他命分屬毒品條例第2條第2項第1款、
    第2款所規定之第一、二級毒品。是核被告所為如事實欄一㈠
    所示犯行，係犯毒品條例第10條第1項之施用第一級毒品罪
    、同條例第10條第2項之施用第二級毒品罪；其所為如事實
    欄一㈡所示犯行，則係犯同條例第11條第3項之持有第一級毒
    品純質淨重十公克以上罪、同條例第10條第2項之施用第二
    級毒品罪。　
　㈡法規競合：　
　　按刑法上所謂犯罪之吸收關係，指數個犯罪構成要件行為彼
    此性質相容，但數個犯罪行為間具有高度、低度，或重行為
    、輕行為之關係，或某種犯罪行為為他罪之階段行為（或部
    分行為），或某種犯罪行為之性質或結果當然包含他罪之成
    分在內等情形。是以當高度行為之不法內涵足以涵蓋低度行
    為，或重行為之不法內涵足以涵蓋輕行為時，在處斷上，即
    祇論以高度行為或重行為之罪名，其低度或輕度行為不另行
    論罪。又毒品條例自92年7月9日修正公布後，因法有漏洞，
    毒品供應者持有大量毒品，卻得以欲供自行施用為由規避刑
    責，為遏止毒品供應，貫徹對毒品交易者採行嚴格之刑事政
    策，我國對於持有毒品數量顯達非自己施用所需者，參考醫
    學文獻、國外立法例及我國實務狀況，於98年5月20日修正
    毒品條例第11條，增列第3、4、5、6項，就持有毒品一定數
    量以上之行為，提高其法定刑，使有所區隔。據此，當可推
    知行為人持有毒品數量達法定標準以上者，其不法內涵比持
    有少量毒品者較重，法定刑亦隨之顯著提升，持有毒品一定
    數量以上之重行為即非施用毒品之輕行為所得涵蓋，自不得
    拘泥於一般施用行為吸收持有行為之見解，而應認持有法定
    數量以上毒品重行為吸收施用毒品之輕行為，方屬允當（最
    高法院109年度台上字第1052號判決意旨參照）。是本件被
    告所為如事實欄一㈡所示持有上揭海洛因之純質淨重逾28.9
    公克，已達純質淨重10公克以上，則其於該部分施用海洛因
    即屬較輕之行為，應為其持有該第一級毒品純質淨重10公克
    以上之重行為所吸收，自不另論罪；至被告所為如事實欄一
    ㈠所示持有第一、二級毒品及事實欄一㈡所示持有第二級毒品
    之低度行為，應分別為被告各該施用第一、二級毒品之高度
    行為所吸收，亦均不另論罪。
　㈢想像競合犯：
　　被告就事實欄一㈠所示之施用第一、二級毒品犯行，始終供
    稱係將海洛因、甲基安非他命置於玻璃球內燒烤，再同時施
    用等語（見原審卷第192、213頁、本院卷第108頁），此外
    復無其他證據足以認定被告係分別施用上揭毒品，自僅能認
    定被告係同時施用上揭毒品。故就事實欄一㈠所示部分，被
    告係以一施用行為，同時觸犯施用第一、二級毒品罪，為想
    像競合犯，依刑法第55條規定，應從一重之施用第一級毒品
    罪處斷。
　㈣數罪併罰：　　
　　被告所犯前揭各罪，犯意各別，行為互殊，應予分別論處。
    其中事實欄一㈠所示之施用第一級毒品罪、事實欄一㈡所示之
    持有第一級毒品純質淨重十公克以上罪均為不得易科罰金之
    罪，事實欄一㈡所示之施用第二級毒品罪則為得易科罰金之
    罪（詳如下述），故就上開施用第一級毒品罪、持有第一級
    毒品純質淨重十公克以上罪，應併合處罰。
  ㈤刑之減輕：
　　按刑法第62條所稱之發覺犯罪事實，祇須偵查犯罪職權之公
    務員，已知該犯罪事實之梗概為已足，無須確知該犯罪事實
    內容為必要；而所知之人犯，雖不以確知其人為該犯罪之真
    兇無訛為必要，但亦須有確切之根據，可為合理之懷疑，方
    為犯罪之發覺（最高法院107年度台上字第3390號判決意旨
    參照）。本件被告於事實欄一㈡所示持有第一級毒品純質淨
    重10公克以上及施用第二級毒品後，因另案遭通緝而為警逮
    捕，而在其犯行尚未為有偵查犯罪職權之機關或公務員知悉
    前，即主動向員警交付上揭海洛因4包、甲基安非他命2包等
    物，並向警方坦承施用毒品等情，此有被告之警詢筆錄、桃
    園市政府警察局八德分局廣興派出所扣押筆錄在卷可考（見
    第564號卷第18、19、33頁），堪認被告係對於上揭未被發
    覺之犯罪，向警方自承各該犯行，進而接受裁判，是被告核
    已自首，酌依刑法第62條前段規定，就事實欄一㈡所示持有
    第一級毒品純質淨重十公克以上罪及施用第二級毒品罪部分
    ，均減輕其刑。
  ㈥本件並無毒品條例第17條第1項減免規定之適用：
　⒈按毒品條例第17條第1項所謂「供出毒品來源，因而查獲其他
    正犯或共犯者」，係指被告供出毒品來源之有關資料，諸如
    前手之姓名、年籍、住居所、或其他足資辨別之特徵等，使
    調查或偵查犯罪之公務員，因而對之發動調查或偵查並破獲
    者而言。申言之，必須行為人供出毒品來源之對向性正犯，
    或與其具有共同正犯、共犯（教唆犯、幫助犯）關係之毒品
    由來之人的確實相關資料，使調查或偵查犯罪之公務員據以
    對之發動調查或偵查，並因此而確實查獲其人、其犯行而言
    ；而所謂查獲其人、其犯行，著重在其犯行之查獲，雖不以
    達有罪認定之已無合理懷疑存在之程度為必要，必也已臻至
    起訴門檻之證據明確，且有充分之說服力，方得獲邀上開減
    免其刑之寬典。從而，非謂行為人一有「自白」、「指認」
    毒品來源之人，即得依上開規定，予以減免其刑（最高法院
    109年度台上字第1369號判決意旨參照）。本件被告上訴意
    旨略以：就事實欄一㈠所示部分，提供毒品給被告施用者係
    張智傑，就事實欄一㈡所示部分，販賣毒品給被告者為綽號
    「甜甜」之竺宇臻。是被告已供出毒品來源，爰請依毒品條
    例第17條第1項減輕其刑云云（見本院卷第121、122頁）。
    惟經原審向新竹市警察局第二分局函查結果，被告雖於原審
    表示事實欄一㈠所示毒品來源為張智傑，但被告於製作警詢
    筆錄過程中，並未供稱其所施用之毒品來源係出自何處及何
    人，且無具體毒品交易事證供警方偵辦，故警方無法據以追
    查，有該分局109年8月13日竹市警二分偵字第1090019973號
    函暨職務報告在卷可稽（見原審卷第199、201頁）。嗣本院
    再向承辦本案之各該檢警電詢有無因被告供出毒品來源為張
    智傑、竺宇臻（綽號「甜甜」）而查獲之情形，經臺灣桃園
    地方檢察署、新竹市警察局第二分局回覆：就張智傑部分，
    因未經被告提供相關事證，因而無法繼續偵查，並未查獲等
    語；另經臺灣桃園地方檢察署、桃園市政府警察局八德分局
    回覆：就竺宇臻（綽號「甜甜」）部分，目前無查獲資料，
    並未查獲等語，有本院公務電話查詢紀錄表在卷可考（見本
    院卷第125、126頁）。準此而論，可知縱令被告有供出張智
    傑、竺宇臻（綽號「甜甜」）等人暨其等相關年籍資料，但
    檢警並未掌握上開人等提供本案毒品給被告之相關事證，仍
    未到達起訴門檻之證據明確程度，依首揭說明，自不符合「
    查獲」之要件，自不能僅因被告一有供出或指認毒品來源之
    人為上開人等，即遽認得依首開規定，予以減免其刑。是以
    ，被告上訴意旨主張應依毒品條例第17條第1項減輕其刑云
    云，難認足取。
　⒉調查證據與否之說明：　
　　按刑事訴訟法所稱依法應於審判期日調查之證據，係指與待
    證事實有重要關係，在客觀上顯有調查必要性之證據而言，
    其範圍並非漫無限制，必其證據與判斷待證事實之有無，有
    具關聯性，得據以推翻原判決所確認之事實，而為不同之認
    定，若僅枝節性問題，或所證明之事項已臻明確，或就同一
    證據再度聲請調查，自均欠缺其調查之必要性，未為無益之
    調查，無違法可言（最高法院108年度台上字第3903號判決
    意旨參照）。本件被告於本院審理時聲請傳喚證人張智傑、
    竺宇臻，欲以證明該等證人確為被告之毒品來源，藉使被告
    得依上開規定減刑云云。惟毒品條例第17條第1項之減刑規
    定，其適用係在被告供出毒品來源後，使「調查或偵查犯罪
    之公務員」，因而對之發動調查或偵查並破獲者而言，自與
    法院之職權行使無涉，亦不宜由法院僭越犯罪偵查角色而代
    為進行調查或偵查，否則將紊亂法院與檢察官（含司法警察
    人員）之體制、權責，故被告此節聲請顯與待證之「查獲」
    事實不具關聯性；而本件被告雖有供出其所稱之毒品來源即
    張智傑、竺宇臻，但目前檢警均未取得明確之證據而破獲，
    即無毒品條例第17條第1項減刑規定之適用餘地，業見前述
    ，故此節得減刑與否之事證亦已臻明確。從而，本院爰未予
    無益之調查，併此敘明。　　
三、上訴駁回之理由（即原判決「事實及理由」欄一㈡所示部分
    ）
  ㈠原審經詳細調查後，基於相同見解，以被告犯如事實欄一㈡所
    示之持有第一級毒品純質淨重十公克以上罪、施用第二級毒
    品罪之事證明確，且均依刑法第62條前段自首規定減輕其刑
    後，因而適用毒品條例第11條第3項、第10條第2項、刑法第
    11條、第62條前段、第41條第1項前段之規定，並審酌被告
    前已因施用毒品案件經觀察、勒戒，本應澈底戒除毒癮，詎
    其仍未能自新、戒斷毒癮，竟仍施用足以導致人體機能發生
    依賴性、成癮性及抗藥性等障礙之第一、二級毒品，戕害自
    身健康，甚且持有純質淨重逾10公克以上之第一級毒品，漠
    視法令禁制，本不宜寬縱，惟念其犯後均坦承犯行之態度，
    兼衡其犯罪之動機、目的、智識程度、生活狀況等一切情狀
    ，酌情分別量處被告有期徒刑1年、2月，並就施用第二級毒
    品罪部分諭知易科罰金之折算標準；復說明：①扣案之海洛
    因4包、甲基安非他命2包，係屬查獲之第一、二級毒品，為
    被告就事實欄一㈡持有第一級毒品純質淨重10公克以上及施
    用第二毒品所剩餘之毒品，均應依毒品條例第18條第1項前
    段規定，於被告上開所犯各罪刑項下分別宣告沒收銷燬之。
    又該裝載上開毒品之包裝袋與海洛因及甲基安非他命並無法
    完全析離，應依毒品條例第18條第1項前段併諭知沒收銷燬
    之。至鑑定時取樣供鑑定之第一、二級毒品，因鑑定時已檢
    驗用罄而不存在，該部分自毋庸再宣告沒收銷燬之。②扣案
    之葡萄糖2包、軟管1條、削尖吸管1支，均為被告所有，且
    就葡萄糖2包為其就事實欄一㈡施用第一級毒品所用，就軟管
    1條為其就事實欄一㈡施用第二級毒品所用，就削尖吸管1支
    為其就事實欄一㈡施用第一、二級毒品所用，此據被告於原
    審審理時供述在案（見原審卷第222頁），爰均依刑法第38
    條第2項前段規定，於被告所犯上開各罪項下分別宣告沒收
    等旨。經核原審認定事實及適用法律均無不合，量刑及沒收
    （銷燬）之諭知亦屬妥適。至原判決之主文欄、「事實及理
    由」欄就扣案之海洛因4包之純質淨重，均記載為29.22公克
    （見原判決第1頁第20行、第2頁第22行、第3頁第9、10行、
    第6頁第22行），然依上揭卷附鑑定書所載（見第564號卷第
    129頁），本次鑑定僅就其中2包塊狀海洛因記載其純質淨重
    （合計28.9公克），另2包粉末狀海洛因則未記載其純質淨
    重若干，原判決容係將另2包粉末狀海洛因之「驗前淨重」0
    .32公克，與上開2包塊狀海洛因純質淨重28.9公克加總，始
    得出純質淨重「29.22公克」之數字，顯係誤算，固有微疵
    ，然因對扣案之4包海洛因均諭知沒收銷燬之結論並無不同
    ，對判決結果並不生影響，自應予以維持，併此敘明。　　
　㈡被告上訴意旨復以：被告坦承犯行，且就事實欄一㈡所示犯行
    亦自首，爰請從輕量刑云云。然按量刑係法院就繫屬個案犯
    罪之整體評價，為事實審法院得依職權自由裁量之事項，故
    量刑判斷當否之準據，應就判決之整體觀察為綜合考量，不
    可摭拾其中片段，遽予評斷，苟已以行為人之責任為基礎，
    並斟酌刑法第57條各款所列情狀，在法定刑度內，酌量科刑
    ，無偏執一端，致明顯失出失入情形，即不得任意指摘為違
    法（最高法院108年度台上字第2294號判決意旨參照）。本
    院審酌原審就被告之犯罪情節及科刑部分之量刑基礎，已於
    原判決理由欄內具體說明，業見前述，顯已斟酌刑法第57條
    各款事由而為刑之量定，係以行為人責任為基礎，兼顧對被
    告有利與不利之科刑資料，既未逾越法定範圍，亦無違背公
    平正義之精神，客觀上不生量刑畸重或有所失入之裁量權濫
    用，核與罪刑相當原則無悖，自不得再任意指摘或摭拾其中
    之片段而指稱原判決量刑有所不當或違法。縱仍與被告主觀
    上之期待有所落差，仍難遽指原審量刑有何違誤。因此，被
    告上訴意旨徒執前詞，請求從輕量刑云云，自無足取。　　
　㈢被告上訴意旨又以：原判決據上論斷欄漏載刑法第62條自首
    之規定，且記載適用刑事訴訟法第454條，但該條為簡易判
    決應記載事項之規定，本件為通常程序判決，自不應適用該
    規定，故原判決適用法則顯有不當云云。惟查，依刑事訴訟
    法第308條規定：「判決書應分別記載其裁判之主文與理由
    ；有罪之判決書並應記載犯罪事實，且得與理由合併計載」
    ，故有罪判決書之法定記載內容，僅為主文、犯罪事實及理
    由，並不包括「據上論斷」一項，而實務上之判決多有「據
    上論斷」欄之記載，亦無非僅係實務上書寫判決之慣常格式
    ，而非法定之要求，故縱無該項欄位之記載，亦無違法可言
    。本件被告就事實欄一㈡所示犯行確有自首，原審亦依刑法
    第62條前段自首規定減輕其刑，業經原判決說明甚詳（見原
    判決第5頁第27行至第6頁第11行），可見原判決已於其理由
    中敘明適用自首之法律規定，即便未於「據上論斷」欄再重
    複記載該規定，於法亦無不合。其次，刑事訴訟法第454條
    固為簡易判決之製作規定，但適用簡式審判程序之有罪判決
    書之製作，亦準用該條規定，此為同法第310條之2所明定。
    本件原審因被告為認罪之陳述，乃由合議庭裁定改依簡式審
    判程序進行，故就本件有罪判決之製作，依上開說明，自可
    準用刑事訴訟法第454條之規定，於法核屬有據。是以，被
    告上訴意旨指稱原判決漏載刑法第62條自首規定，且不應適
    用刑事訴訟法第454條規定云云，容係對法律規定有所誤解
    ，亦無足取。　　
  ㈣綜上所述，被告上訴雖坦承此部分犯行，然徒以前揭各詞，
    上訴請求依毒品條例第17條第1項減輕其刑，並請求從輕量
    刑，且指摘原判決漏載刑法第62條自首規定，適用刑事訴訟
    法第454條亦有違誤云云，俱非可採，均如前述，是其此部
    分上訴為無理由，應予駁回。
四、撤銷改判之理由（即原判決「事實及理由」欄一㈠所示部分
    ）
　㈠原審經詳細調查後，以被告犯如原判決「事實及理由」欄一㈠
    所示施用第一、二級毒品罪之事證明確，予以論罪科刑，固
    非無見。惟查，被告係以一施用行為，同時觸犯施用第一、
    二級毒品罪，為想像競合犯，依刑法第55條規定，應從一重
    之施用第一級毒品罪處斷。乃原審以被告所犯上開2罪係犯
    意各別，行為互殊，而認應予分論併罰，於法自有未合。
　㈡準此，被告徒以前揭各詞，上訴請求依毒品條例第17條第1項
    ，就此部分犯行減輕其刑，並指摘原判決適用刑事訴訟法第
    454條同有不當云云，固無理由，已見前述，然其上訴意旨
    以此部分犯行係同時為之，指摘原判決有所違誤，則有理由
    ，原判決此部分即屬無可維持，自應由本院將原判決此部分
    暨所定應執行刑均撤銷，另為適法判決。
　㈢自為科刑之說明：
　　本院以行為人之責任為基礎，審酌被告施用毒品，足以戕害
    其身心，滋生其他犯罪，惡化治安，嚴重損及公益，而被告
    前曾多次犯施用毒品罪，且經觀察勒戒及強制戒治執行完畢
    ，竟再為本件施用毒品犯行，顯見其不思悔改，未能正視己
    非，自我控制能力亦顯不佳；另考量被告於犯後已能坦承犯
    行，而其施用毒品之行為於本質上係屬自我戕害行為，反社
    會性之程度應屬較低，兼衡其犯罪之動機、目的、手法、素
    行（前有強盜等前案紀錄，但本件不構成累犯）、國中肄業
    之智識程度、入監前業為鐵工、已婚、無子女之生活狀況（
    以上見本院卷第135頁）等一切情狀，改量處如主文欄第2項
    所示之刑。
五、被告前揭撤銷改判及上訴駁回部分所處不得易科罰金之刑，
    應執行如主文欄第4項所示之刑。　　
據上論斷，應依刑事訴訟法第368條、第369條第1項前段、第364
條、第299條第1項前段，毒品條例第10條第1項、第2項、第35條
之1第1項第1款、第2款前段，刑法第11條前段、第55條、第51條
第5款，判決如主文。
本案經檢察官洪榮甫、朱哲群提起公訴，被告提起上訴後，由檢
察官邱美育到庭執行職務。
中　　華　　民　　國　　110 　年　　3 　　月　　9 　　日
　　　　　　　　　刑事第十五庭  審判長法　官  林怡秀
　　　　　　　　　　　　　　　　　    法　官  古瑞君
　　　　　　　　　　　　　　　　　    法　官  陳信旗
以上正本證明與原本無異。
施用第二級毒品罪部分不得上訴。
其餘部分如不服本判決，應於收受送達後20日內向本院提出上訴
書狀，其未敘述上訴之理由者並得於提起上訴後20日內向本院補
提理由書（均須按他造當事人之人數附繕本）「切勿逕送上級法
院」。
                                      書記官  董佳貞
中　　華　　民　　國　　110 　年　　3 　　月　　9 　　日
附錄本案論罪科刑法條全文：
毒品危害防制條例第10條
    施用第一級毒品者，處六月以上五年以下有期徒刑。
    施用第二級毒品者，處三年以下有期徒刑。　　
毒品危害防制條例第11條　　
    持有第一級毒品者，處三年以下有期徒刑、拘役或新臺幣三
    十萬元以下罰金。
　　持有第二級毒品者，處二年以下有期徒刑、拘役或新臺幣二
    十萬元以下罰金。
　　持有第一級毒品純質淨重十公克以上者，處一年以上七年以
    下有期徒刑，得併科新臺幣一百萬元以下罰金。
　　持有第二級毒品純質淨重二十公克以上者，處六月以上五年
    以下有期徒刑，得併科新臺幣七十萬元以下罰金。
　　持有第三級毒品純質淨重五公克以上者，處二年以下有期徒
    刑，得併科新臺幣二十萬元以下罰金。
　　持有第四級毒品純質淨重五公克以上者，處一年以下有期徒
    刑，得併科新臺幣十萬元以下罰金。
　　持有專供製造或施用第一級、第二級毒品之器具者，處一年
    以下有期徒刑、拘役或新臺幣十萬元以下罰金。